【裁判字號】    89,易,550
【裁判日期】    900112
【裁判案由】    藏匿人犯等
【裁判全文】
臺灣雲林地方法院刑事判決
    公  訴  人  臺灣雲林地方法院檢察署檢察官
    被      告  丙○○
右列被告因藏匿人犯等案件，經檢察官提起公訴（八十九年度偵字第一一六五、二五
六四號），本院判決如左：
    主  文
丙○○共同藏匿犯人，處有期徒刑肆月，如易科罰金，以參佰元折算壹日。
    事  實
一、緣丙○○為甲○○（通緝中）之母。甲○○明知大陸地區人民來臺應依相關法令
    申請許可，竟與不詳年籍之大陸地區成年男子楊水林基於犯意之聯絡，於民國八
    十八年十月二十八日晚上十一時許，使大陸地區人士江頌、葉賢新、李學棋及黃
    國水等四人，從大陸福建省平潭漁港搭乘漁船偷渡來臺，於同年月三十日凌晨四
    時許抵達臺灣北部海岸，旋由甲○○將江頌、葉賢新、李學棋及黃國水等四人接
    送至雲林縣崙背鄉羅厝村東興十三鄰九十二號住處安置。而丙○○明知江頌、葉
    賢新、李學棋及黃國水等四人均為大陸地區人民，係未經依法申請許可入境臺灣
    地區，觸犯國家安全法之犯人，竟與甲○○基於犯意之聯絡，自八十八年十月三
    十日起，提供膳宿等日常生活照料，將上開四人非法藏匿在雲林縣崙背鄉羅厝村
    東興十三鄰九十二號住處。嗣於八十九年三月八日下午四時三十分許，在上址為
    警查獲。
二、案經雲林縣警察局西螺分局報請臺灣雲林地方法院檢察署檢察官偵查起訴。
    理  由
一、訊據被告丙○○，對於右揭時、地提供江頌、葉賢新、李學棋及黃國水等四人膳
    宿及生活照料一情固坦承不諱，惟矢口否認有何藏匿人犯之犯行，辯稱：伊以為
    他們四人是臺東地區來的人，不知道是大陸來的偷渡客，並無藏匿人犯云云。經
    查，本件大陸地區人民江頌、葉賢新、李學棋及黃國水等四人係自大陸地區偷渡
    來臺，由被告丙○○提供食宿照顧等情，業據證人江頌、葉賢新、李學棋及黃國
    水四人分別於警訊時證述甚詳；又證人乙○○於本院審理時到庭證稱：該四名大
    陸人士在外觀、穿著及口音，很明顯即可看出、聽出是大陸人士等語，復參酌該
    四名大陸偷渡客自八十八年十月底即住在被告丙○○住處，迄查獲時已逾四月餘
    ，被告丙○○朝夕與渠等相處自無不知情之理，足見被告所辯係卸責之詞，不足
    採信。本件事證明確，被告犯行洵堪認定。
二、按人民入出境，應向內政部警政署入出境管理局申請許可，未經許可者，不得入
    出境，違反之者，處三年以下有期徒刑、拘役或科併科新臺幣九萬元以下罰金，
    國家安全法第三條第一項、第六條第一項分別定有明文。本案江頌、葉賢新、李
    學棋及黃國水等四人係大陸地區人民，未經內政部警政署入出境管理局許可入境
    臺灣地區，係屬違反前開國家安全法規定之犯人，被告丙○○供給膳宿加以藏匿
    ，核其所為係犯刑法第一百六十四條第一項之藏匿犯人罪。被告丙○○與同案被
    告甲○○間，就上開行為有犯意聯絡及行為分擔，為共同正犯。爰審酌被告無犯
    罪前科，素行尚良好，藏匿大陸偷渡人士有四名及其期間逾四個月，危害國家安
    全之程度，及其犯罪之動機、目的、手段、智識程度，暨其犯後猶飾詞否認犯行
    等一切情狀，量處如主文所示之刑。末按刑法第四十一條：「犯最重本刑為三年
    以下有期徒刑以下之刑之罪，而受六月以下有期徒刑或拘役之宣告，因身體、教
    育、職業或家庭關係，執行顯有困難者，得以一元以上三元以下折算一日，易科
    罰金」，已於九十年一月十日經總統公布修正為第四十一條第一項本文：「犯最
    重本刑為五年以下有期徒刑以下之刑之罪，而受六月以下有期徒刑或拘役之宣告
    ，因身體、教育、職業或家庭關係或其他正當事由，執行顯有困難者，得以一元
    以上三元以下折算一日，易科罰金」，於同年月十二日生效。本件被告犯罪日期
    在前述法律修正前，犯罪後法律已有變更，自應併適用新法即修正後之刑法第四
    十一條第一項本文規定諭知易科罰金之折算標準，並諭知易科罰金之折算標準，
    以示懲儆。至同案被告甲○○所涉違反國家安全法及藏匿人犯罪部分，俟其通緝
    到案後另行審結，併此敘明。
據上論斷，應依刑事訴訟法第二百九十九條第一項前段，刑法第二條第一項前段、第
二十八條、第一百六十四條第一項、第四十一條第一項本文，罰金罰鍰提高標準條例
第一條前段、第二條，判決如主文。
本案經檢察官徐維獄到庭執行職務。
中      華      民      國      九十      年      一      月    十二    日
                                        臺灣雲林地方法院刑事第一庭
                                            法  官  廖  國  勝
右正本證明與原本無異。
如不服本判決，應於判決送達後十日內向本院提出上訴狀( 應附繕本 )。
                                            書記官  顏  錦  清
中      華      民      國    九十      年      一      月    十二    日
附錄本案論罪科刑法條全文：
刑法第一百六十四條
藏匿犯人或依法逮捕拘禁之脫逃人或使之隱避者，處二年以下有期徒刑、拘役或五百
元以下罰金。
意圖犯前項之罪而頂替者，亦同。


司法院資訊處製作；財團法人民間司法改革基金會備份。
